【裁判字號】    97,上訴,1210
【裁判日期】    970709
【裁判案由】    違反毒品危害防制條例
【裁判全文】
臺灣高等法院臺中分院刑事判決        97年度上訴字第1210號
上  訴  人
即  被  告  丙○○
                    （現另案於臺灣臺中戒治所戒治中）
選任辯護人  徐文宗律師
上列上訴人因違反毒品危害防制條例案件，不服臺灣臺中地方法
院96年度訴緝字第397號中華民國 97年3月6日第一審判決（起訴
案號：臺灣臺中地方法院檢察署 94年度偵字第13790號），提起
上訴，本院判決如下：
    主  文
原判決撤銷。
丙○○共同連續販賣第一級毒品，累犯，處有期徒刑捌年陸月；
扣案之海洛因壹包（淨重壹點貳陸公克、包裝重零點貳貳公克）
沒收銷燬之；販賣第一級毒品所得新臺幣貳萬參仟伍佰元沒收，
如全部或一部不能沒收時，以其財產抵償之。又販賣第二級毒品
，累犯，處有期徒刑肆年陸月；扣案之甲基安非他命貳包（含包
裝重合計貳點壹公克）沒收銷燬之；販賣第二級毒品所得新臺幣
貳仟伍佰元沒收，如全部或一部不能沒收時，以其財產抵償之。
應執行有期徒刑拾貳年陸月；扣案之海洛因壹包（淨重壹點貳陸
公克、包裝重零點貳貳公克）、甲基安非他命貳包（含包裝重合
計貳點壹公克），均沒收銷燬之；販賣第一、二級毒品所得合計
新臺幣貳萬陸仟元沒收，如全部或一部不能沒收時，以其財產抵
償之。
    犯罪事實
一、丙○○（綽號「阿洲」）前因違反毒品危害防制條例等案件
    ，經本院分別判處有期徒刑一年、八月、七月，定應執行有
    期徒刑二年二月確定，入監執行後，於九十二年四月九日經
    假釋付保護管束，於民國九十三年一月九日假釋期滿迄今已
    逾三年，不得再撤銷假釋而執行完畢（構成累犯）。詎丙○
    ○仍不知悛悔警惕，明知海洛因及甲基安非他命分屬毒品危
    害防制條例第二條第二項第一款、第二款規定之第一、二級
    毒品，而分別為下列犯行：
  (一)丙○○與真實姓名年籍不詳之成年男子（下稱前開成年男子
    ），共同基於販賣第一級毒品海洛因（下稱海洛因）以營利
    之概括犯意聯絡，自九十二年十一月間某日起至九十三年九
    月間某日止，五次以新臺幣（下同）一千元之代價，五次以
    二千元之代價，連續販賣海洛因各一包予丁炳志（綽號「阿
    迪」，起訴書記載為Ａ１，業經原審蒞庭檢察官當庭更正）
    ，交易方式係由丁炳志以0000000000號行動電話
    或公用電話撥打丙○○持有使用之0000000000號
    等行動電話（未扣案）約定交易海洛因後，旋即由丙○○自
    己或委由前開成年男子駕駛車號不詳之汽車，前往臺中市中
    國醫藥大學附近不詳地點，將海洛因販賣交付丁炳志並收取
    對價，期間丙○○並承前販賣海洛因以營利之犯意，由乙○
    ○（綽號「秀秀」，起訴書記載為Ａ２，業經原審蒞庭檢察
    官當庭更正）於九十三年九月八日十六時三十八分許，以0
    000000000號行動電話撥打丙○○持有使用之00
    00000000號行動電話，並約定以八千五百元之價格
    向丙○○購買半錢（即淨重一點八七五公克）之海洛因後，
    丙○○旋於同日十九時許，在臺中市○○路與英才路口之交
    岔口處，將前開半錢之海洛因販賣交付乙○○並收取八千五
    百元之對價。嗣丙○○、前開成年男子復承前販賣海洛因之
    概括犯意聯絡，由丁炳志於九十三年九月二十三日一時五分
    許，向朋友借用0000000000號行動電話撥打丙○
    ○持有使用之0000000000號行動電話，與丙○○
    約定交易「二張」之海洛因（即價格二千元之海洛因一包）
    後，丙○○旋即委由前開成年男子駕駛車號不詳之汽車，於
    同日二時十分許，在臺中市○○路與健行路之交岔口處，著
    手將數量不詳之海洛因一包販賣予丁炳志之際，因丁炳志認
    為前開成年男子所交付之海洛因似數量不足，拒絕收受該海
    洛因一包而未完成交易，丙○○、前開成年男子因而販賣海
    洛因未遂。
  (二)乙○○向丙○○購得前開半錢之海洛因後，丙○○另基於販
    賣第二級毒品甲基安非他命（下稱甲基安非他命）以營利之
    犯意，由乙○○於九十三年九月八日二十三時二十二分許，
    以0000000000號行動電話撥打丙○○持有使用之
    0000000000號行動電話，約定以二千五百元之價
    格向丙○○購買甲基安非他命二包（含包裝重逾二點一公克
    ），丙○○旋即於翌日（即九日）一時許，在臺中市○○路
    與英才路口之交岔口處，將前開甲基安非他命二包販賣交付
    乙○○並收取二千五百元之對價。
  (三)嗣乙○○於九十三年九月九日一時三十分許，在臺中市○○
    路○段二號前經警查獲，並當場扣得乙○○向丙○○購得前
    開海洛因、甲基安非他命中業經乙○○施用剩餘之海洛因一
    包（淨重一點二六公克、包裝重○點二二公克）、業經乙○
    ○施用剩餘之甲基安非他命二包（含包裝重二點一公克）及
    乙○○所有供施用甲基安非他命所用之吸食器一組、吸管一
    支；丁炳志則於九十三年九月二十三日二時十分許，在臺中
    市○○路與健行路之交岔口處，拒絕收受前開成年男子所欲
    交付之前開海洛因一包之際經警查獲，並扣得丁炳志所有供
    施用海洛因所用之注射針筒二支，前開成年男子則趁隙逃逸
    ，因而查悉上情。
二、案經臺灣臺中地方法院檢察署檢察官自動檢舉偵查起訴。
    理    由
一、證據能力之說明：
  (一)按檢察官職司追訴犯罪，就審判程序之訴訟構造言，檢察官
    係屬與被告相對立之當事人一方，偵查中對被告以外之人所
    為之偵查筆錄，或被告以外之人向檢察官所提之書面陳述，
    性質上均屬傳聞證據。自理論上言，如未予被告反對詰問、
    適當辯解之機會，一律准其為證據，似有違當事人進行主義
    之精神，對被告之防禦權亦有所妨礙；然而現階段刑事訴訟
    法規定檢察官代表國家偵查犯罪、實施公訴，必須對於被告
    之犯罪事實負舉證之責，依法其有訊問被告、證人及鑑定人
    之權，證人、鑑定人且須具結，而實務運作時，偵查中檢察
    官向被告以外之人所取得之陳述，原則上均能遵守法律規定
    ，不致違法取供，其可信性極高，為兼顧理論與實務，乃於
    修正刑事訴訟法時，增列第一百五十九條之一第二項，明定
    被告以外之人（含被害人、證人等）於偵查中向檢察官所為
    陳述，除顯有不可信之情況者外，得為證據。查證人丁炳志
    、乙○○於檢察官訊問時具結而為之證言，並未有不法取供
    之情形，被告或辯護人亦未釋明上開供述有顯不可信之情況
    ，依上說明，其等於偵查中之證言自均具有證據能力，合先
    敘明。
  (二)被告原審辯護人雖爭執證人丁炳志、乙○○於警詢時證述之
    證據能力。惟查：
  1.按被告以外之人於檢察事務官、司法警察官或司法警察調查
    中所為之陳述，與審判中不符時，其先前之陳述具有較可信
    之特別情況，且為證明犯罪事實存否所必要者，得為證據，
    刑事訴訟法第一百五十九條之二定有明文。經查，證人丁炳
    志於經警查獲同日（即九十三年九月二十三日）警詢時之證
    述，與其嗣經傳喚而於九十四年一月二十五日檢察官訊問時
    結證之內容，就其向被告購買前揭毒品之次數、時間、地點
    等細節，互核情節大致相符，且證人丁炳志於警詢時證述時
    ，倘有非出於自由意思陳述或警察有不法取供之情事，則證
    人於時隔逾三個月且嗣經傳喚到庭而於檢察官訊問時結證時
    ，衡情證人丁炳志實無復為相同證述，且未提及其於警詢時
    證述時有非出於自由意思陳述或警察有不法取供之情事，再
    綜參證人丁炳志嗣於原審審理時證述內容，部分與事實不符
    （即後述第二、(三)點理由），足認證人丁炳志於警詢時顯係
    出於真意而為不利被告之證述，具有可信之特別情況，亦為
    認定被告本案犯行存否所必要之證據，自有證據能力。
  2.按被告以外之人於審判中有下列情形之一，其於檢察事務官
    、司法警察官或司法警察調查中所為之陳述，經證明具有可
    信之特別情況，且為證明犯罪事實之存否所必要者，得為證
    據：一、死亡者。二、身心障礙致記憶喪失或無法陳述者。
    三、滯留國外或所在不明而無法傳喚或傳喚不到者。四、到
    庭後無正當理由拒絕陳述者，刑事訴訟法第一百五十九條之
    三定有明文。經查，證人乙○○經原審及本院合法傳喚及拘
    提，均無正當理由而未到庭，復經原審另案通緝中乙節，有
    送達回證、臺中縣警察局大甲分局警拘提未獲函文、報告書
    及臺灣高等法院被告全國通緝紀錄表附卷可按，而觀諸證人
    乙○○於警詢時之證述，與其嗣於檢察官訊問時證述內容，
    對於其向被告購買前揭毒品之次數、時間、地點、數量、價
    錢等細節，互核情節大致相符，除堪認證人乙○○於警詢時
    之證述，顯無刑求、恐嚇或違背其個人自由意志而為證述之
    情形外，且證人乙○○於警詢時之證述對被告有否涉案具有
    關聯性及特別可信之情況，亦無顯無不可信之情事，且為證
    明本案犯罪事實存在所必要，依前開規定，即有證據能力。
二、訊據上訴人即被告丙○○（下稱被告）矢口否認有前揭販賣
    海洛因、甲基安非他命之犯行，辯稱：伊不認識丁炳志、乙
    ○○二人，亦未曾與丁炳志、乙○○碰過面或電話聯繫過，
    且未使用0000000000號行動電話云云。被告辯護
    人則辯護稱：九十三年九月二十三日凌晨一時五分許，販賣
    交付海洛因予證人丁炳志之人，並非被告，而係真實姓名年
    籍不詳、自稱「阿洲」之人，又證人丁炳志、乙○○於警詢
    時並非以真人列隊方式指認被告，而僅以單一及陳舊之口卡
    為之，證人丁炳志、乙○○於警詢時不利被告之證述，顯有
    瑕疵，不足為不利於被告之認定等語。經查：
  (一)前揭犯罪事實，迭據證人丁炳志、乙○○分別於警詢時證述
    及檢察官訊問時結證綦詳（見臺灣臺中地方法院檢察署九十
    三年度他字第二九一號偵查卷九一至九三、一○○至一○三
    頁；九十三年度他字第七八號偵查卷二一至二五、九二至九
    四頁；九十四年度偵字第一三七九○號偵查卷十頁）。此外
    ，並有證人乙○○於前揭時地經警查獲時當場扣得之海洛因
    一包（淨重一點二六公克、包裝重○點二二公克）、甲基安
    非他命二包（含包裝重二點一公克）扣案可證。且有其上記
    載「阿洲 0000-000000」之證人丁炳志所有之電話簿一紙、
    臺灣臺中地方法院檢察署就前開行動電話之通訊監察書併附
    0000000000號行動電話與0000000000
    號（丁炳志使用）、0000000000號（前開成年男
    子使用）行動電話間於九十三年九月二十三日凌晨通話之譯
    文表、臺灣臺中地方法院檢察署網路資料查詢單併附000
    0000000號（乙○○使用）行動電話申裝人資料及0
    000000000號行動電話與0000000000號
    行動電話間於九十三年九月九日之通聯紀錄及譯文表，及前
    揭扣案之海洛因一包（淨重一點二六公克、包裝重○點二二
    公克）經鑑驗結果確為第一級毒品海洛因之法務部調查局九
    十三年十月二十日鑑定通知書一紙附卷可證（見九十三年度
    他字第七八號偵查卷三十、五二至六三頁；九十三年度他字
    第二九一號偵查卷一一二至一二六、一三三、一三四、一三
    七頁）。
  (二)又證人乙○○於前揭時地為警查獲，經警扣得海洛因一包（
    淨重一點二六公克、包裝重○點二二公克）、甲基安非他命
    二包（含包裝重二點一公克）及乙○○所有供施用甲基安非
    他命所用之吸食器一組、吸管一支，且經警採集其尿液送往
    中山醫學大學附設醫院以氣相層析質譜儀法檢驗結果，確呈
    第一級毒品海洛因於人體代謝後之可待因、嗎啡陽性反應及
    第二級毒品安非他命、甲基安非他命陽性反應，經臺灣臺中
    地方法院以九十三年度毒聲字第一一五四號裁定令入勒戒處
    所施以觀察勒戒後，嗣因無繼續施用毒品之傾向，已於九十
    三年十月八日觀察勒戒執行完畢釋放，並經臺灣臺中地方法
    院檢察署檢察官以九十三年度毒偵字第三五六三號為不起訴
    處分確定乙節，有中山醫學大學附設醫院藥物濫用檢測中心
    九十三年十二月十七日檢驗報告（附於本院卷）、臺灣臺中
    地方法院檢察署檢察官九十三年度毒偵字第三五六三號不起
    訴處分書、臺灣高等法院被告前案紀錄表附卷可按；又證人
    丁炳志則於前揭時地經警查獲後，經警採集其尿液送往中山
    醫學大學附設醫院以氣相層析質譜儀法檢驗結果，確呈第一
    級毒品海洛因於人體代謝後之可待因、嗎啡陽性反應，並經
    臺灣臺中地方法院以九十三年度毒聲字第一七五一號裁定令
    入勒戒處所施以觀察勒戒後，嗣因無繼續施用毒品之傾向，
    已於九十四年四月一日觀察勒戒執行完畢釋放，並經臺灣臺
    中地方法院檢察署檢察官以九十三年度第五二六三號為不起
    訴處分確定乙節，有委託鑑驗尿液代號與真實姓名對照表、
    中山醫學大學附設醫院藥物濫用檢測中心九十三年十月八日
    檢驗報告、臺灣臺中地方法院檢察署全國刑案資料查註表在
    卷可參，足認證人乙○○確有施用海洛因、甲基安非他命之
    行為，及證人丁炳志確有施用海洛因之行為。從而，證人乙
    ○○、丁炳志均各有向被告購買前開毒品以施用解癮之需求
    存在，足堪認定。依此益證被告確有販賣海洛因、甲基安非
    他命予證人乙○○及販賣海洛因予證人丁炳志之事實，否則
    有施用毒品解癮需求之證人乙○○、丁炳志，豈有不約而同
    、均無故撥打0000000000號行動電話與被告聯繫
    之理。是證人乙○○、丁炳志前開不利被告之證述，已堪憑
    採。
  (三)證人丁炳志於原審審理時雖證稱：伊是向「阿洲」買海洛因
    ，該「阿洲」不是被告丙○○，印象中被告曾經與「阿洲」
    在一起，警察拿丙○○的相片給伊看，伊向警察說好像不是
    這個人，但是警察說已經跟監丙○○很久了，且有錄到交易
    的電話錄音，但丙○○並非真正與伊交易的人云云。惟查，
    前揭販賣海洛因予證人丁炳志及販賣海洛因、甲基安非他命
    予證人乙○○之人確係被告，證人丁炳志、乙○○均稱呼被
    告為「阿洲」乙節，業據證人丁炳志、乙○○於檢察官訊問
    時證述明確，再參諸證人丁炳志於九十四年一月二十五日檢
    察官訊問時結證供稱：伊毒品來源是向丙○○拿的，但伊直
    接與丙○○見面只有二、三次而已，其餘都是伊打電話給丙
    ○○，丙○○叫他的小弟送貨的，丙○○的小弟都是開一臺
    黑色休旅車等語，及證人丁炳志於原審審理時亦結證陳稱：
    伊於九十四年一月二十五日檢察官訊問時結證之證言是實在
    的，伊向該另外一人拿海洛因時，該另外一人有與被告在一
    起；伊都是因為要買毒品才與「阿洲」見面；被告與該另外
    一人在一起時，都是伊要買毒品的時候；卷附之電話簿是伊
    提供的，該電話簿上記載「阿洲 0000-000000」即為「阿洲
    」的電話，伊都是打電話簿上記載的0000000000
    號行動電話向「阿洲」買海洛因；伊購買海洛因的來源只有
    「阿洲」，並無向其他人購買海洛因等語明確。則被告即係
    「阿洲」，且被告係與前開成年男子分工而共同販賣海洛因
    予證人丁炳志，實甚明灼。再綜參：1.前揭卷附通訊監察電
    話譯文，證人丁炳志於九十三年九月二十三日凌晨一時五分
    許，確以其向朋友借用之0000000000號行動電話
    與被告使用之0000000000號行動電話聯繫交易「
    兩張」（即二千元）海洛因之事實；2.前揭卷附00000
    00000號行動電話與被告使用之0000000000
    號行動電話間之通聯紀錄及譯文，可知證人乙○○持有使用
    之0000000000號行動電話與被告使用之0000
    000000號行動電話間，於九十三年九月八日十六時三
    十八分迄同日十八時零一分，及於九十三年九月八日二十三
    時二十二分迄翌日零時四十一分，確各有數通電話密集聯繫
    交易毒品之事實；3.衡情被告倘非販賣前揭毒品予證人丁炳
    志、乙○○之人，證人丁炳志、乙○○二人豈有不約而同，
    均撥打同一行動電話號碼與販賣毒品者聯繫交易毒品事宜，
    甚且證人乙○○、丁炳志先後於不同時間、地點為警查獲後
    ，亦均一致證述該持有使用0000000000號行動電
    話之販賣毒品者即係被告之理，由此益見證人丁炳志嗣於原
    審審理時證稱：伊是向「阿洲」購買海洛因，該「阿洲」不
    是被告丙○○乙節，顯與事實不符，自無從為有利被告之認
    定。
  (四)至被告之辯護人另辯護稱：證人丁炳志、乙○○於警詢時並
    非以真人列隊方式指認被告，而僅以單一及陳舊之口卡為之
    ，是證人丁炳志、乙○○於警詢時不利被告之證述顯有瑕疵
    等語。惟按刑事實務上之對人指認，乃於案發後，經由證人
    指證並確認犯罪行為人之證據方法。現行刑事訴訟法並無關
    於指認程序之規定，如何由證人正確指認犯罪行為人，自應
    依個案之具體情形為適當之處理。指認之程序，固須注重人
    權之保障，亦須兼顧真實之發現，以確保社會正義實現之基
    本目的。如證人陳述係出於親身經歷之見聞所為指認，並依
    法踐行調查程序後，綜合證人對事實之陳述及其於該事件中
    所處之地位等各項情況，足資認定其確能對被告觀察明白，
    認知被告行為之內容，該事後依憑個人之知覺及記憶所為之
    指認客觀可信，並非出於不當之暗示，亦未違悖一般日常生
    活經驗之定則或論理法則，又非單以證人之指認為被告論罪
    之唯一依據時，即非不得採為判決之基礎（最高法院95年度
    台上字第7319號判決意旨可參）。查0000000000
    號行動電話經聲請監聽，得知綽號「阿洲」者涉嫌販賣毒品
    ，經警循線於九十三年九月九日一時三十分許查獲乙○○，
    其於警詢時供稱販賣毒品者即係使用0000000000
    號行動電話之被告丙○○，並有海洛因一包及甲基安非他命
    二包扣案可證，嗣於九十三年九月二十三日二時十分許經警
    查獲丁炳志，其亦指稱其撥打0000000000等行動
    電話號碼向被告丙○○購買毒品，復有其上記載「阿洲0000
    -000000 」之證人丁炳志所有之電話簿一紙，暨乙○○、丁
    炳志與被告間之通訊監察書、譯文表、通聯紀錄及尿液檢驗
    報告等在卷可參，業如前述，可知證人丁炳志、乙○○之陳
    述係出於親身經歷之見聞而分別於警詢中指認，該指認並未
    出於不當之暗示，又非單以證人之指認為被告論罪之唯一依
    據，揆諸上開說明，自得採為判決之基礎。
  (五)又查詢0000000000號行動電話之申裝人資料（見
    九十三年度他字第七八號偵查卷四五至四八頁、本院卷第三
    四頁），雖記載前開行動電話之申裝人姓名為「TRUDA ROCK
    」之外籍人士，並非被告。惟由證人丁炳志、乙○○前揭證
    述內容，可知證人丁炳志、乙○○確均係撥打000000
    0000號行動電話向被告購買前開毒品，及其等二人於撥
    打前開行動電話聯繫交易前開毒品事宜迄交付前開毒品之過
    程中，顯均無外籍人士參與其中之情事，暨證人丁炳志、乙
    ○○均曾親由被告處，收受被告所販賣交付之前開毒品等情
    ，亦如前述，自無從以前開行動電話之申裝人非為被告，作
    為有利被告認定之憑據，灼然甚明。
  (六)被告之辯護人於原審另辯稱：證人乙○○於警詢時證稱其係
    以二千五百元之價格向被告丙○○購買甲基安非他命二包，
    然證人乙○○嗣於檢察官訊問時則證稱其以二千五百元之價
    格向被告丙○○購買一包甲基安非他命，證詞前後不一，顯
    亦無從作為不利被告認定之證據等語。惟查扣案之甲基安非
    他命二包（含包裝重二點一公克）係證人乙○○向被告購得
    而來，且證人乙○○係以二千五百元之價格向被告購得甲基
    安非他命二包乙節，迭據證人乙○○於警詢時及九十三年九
    月九日檢察官訊問時均證述明確，再參以扣案之甲基安非他
    命二包（含包裝重二點一公克）為證人乙○○經警查獲時所
    扣得，足認證人乙○○前揭證述確與事實相符。則證人乙○
    ○嗣於九十四年十一月十一日檢察官訊問時就其以二千五百
    元之價格向被告購買甲基安非他命之數量乙節，雖證稱係向
    被告購買甲基安非他命一包等語，衡情顯係因距離案發已時
    隔一年餘、記憶模糊所致，自無從為有利被告之認定，併此
    敘明。
  (七)又我國查緝毒品海洛因、甲基安非他命之施用或販賣一向執
    法甚嚴，對於販賣海洛因、甲基安非他命者尤科以重度刑責
    ，又販賣海洛因、甲基安非他命既係違法行為，當非可公然
    為之，亦無公定價格，且容易分裝並增減份量，而每次買賣
    之價量，可能隨時依雙方關係深淺、資力、需求量及對行情
    之認知、來源是否充裕、查緝是否嚴謹、購買者被查獲時供
    述購買對象之可能風險之評估等情形，而異其標準，非可一
    概而論；而買受毒品之人通常亦無法探知販毒者賺取利潤幾
    何，是販賣毒品之利得，除被告坦承犯行或價量俱臻明確外
    ，委難察得實情，販賣之人從價差或量差中牟利之方式雖異
    ，其意圖營利之販賣行為則同一。是以因海洛因、甲基安非
    他命量微價高，販賣者率有利益可圖，本案被告將第一、二
    級毒品攜至公共場所販賣予他人，被告豈會不知此有風險，
    如無利益可得，被告又豈會甘冒遭警查獲之可能而如此作為
    ，則雖被告否認有販賣海洛因、甲基安非他命之犯行，而無
    可查證其賣出確實賺取之差價，惟依前所述，被告販賣海洛
    因、甲基安非他命確有意圖營利之犯意並賺取差價，足堪認
    定。
  (八)綜上所述，被告前開所辯，顯係事後卸責之詞，不足採信。
    至被告上訴意旨及檢察官於本院準備程序提及可將監聽之錄
    音聲紋與被告聲紋送請鑑定是否同一人乙節，惟本院認本案
    事證已臻明確，被告前揭販賣第一、二級毒品之犯行已堪認
    定，而無再送聲紋鑑定之必要，併此敘明。
三、論罪部分：
  (一)新舊法比較部分：被告行為後，刑法業於九十四年二月二日
    修正公布，於九十五年七月一日施行，且按行為後法律有變
    更者，適用行為時之法律，但行為後之法律有利於行為人者
    ，適用最有利於行為人之法律，現行刑法第二條第一項訂有
    明文。此條規定乃與刑法第一條罪刑法定主義契合，而貫徹
    法律禁止溯及既往原則，係規範行為後法律變更所生新舊法
    律比較適用之準據法，是刑法第二條本身雖經修正，但刑法
    第二條既屬適用法律之準據法，本身尚無比較新舊法之問題
    ，應一律適用裁判時之現行刑法第二條規定，以決定適用之
    刑罰法律，先予敘明。經查：
  1.刑法修正之後，原屬連續犯之數個犯罪行為，依新法均應數
    罪併罰，比較修正前之規定，可依裁判上一罪論處，顯然修
    正前之規定有利於被告，應依修正前第五十六條連續犯之規
    定論處。
  2.被告行為時，關於死刑之減輕規定，修正前刑法第六十四條
    第二項係規定「死刑減輕者，為無期徒刑，或為十五年以上
    十二年以下有期徒刑。」，修正後刑法第六十四條第二項則
    規定「死刑減輕者，為無期徒刑。」；又關於無期徒刑之減
    輕規定，修正前刑法第六十五條第二項係規定「無期徒刑減
    輕者，為七年以上有期徒刑。」，修正後刑法第六十五條第
    二項則規定「無期徒刑減輕者，為二十年以下十五年以上有
    期徒刑。」，比較新舊法適用結果，自以適用修正前刑法第
    六十四條第二項、第六十五條第二項之減刑規定對被告較有
    利。
  3.又數罪併罰定其應執行刑之規定，依修正前刑法第五十一條
    第五款規定：「宣告多數有期徒刑者，於各刑中之最長期以
    上，各刑合併之刑期以下，定其刑期。但不得逾二十年。」
    ，而修正後刑法第五十一條第五款規定：「宣告多數有期徒
    刑者，於各刑中之最長期以上，各刑合併之刑期以下，定其
    刑期。但不得逾三十年。」，比較新舊法之結果，以舊法較
    有利於被告。
  4.刑法第三十三條第五款亦經修正公布，修正後刑法第三十三
    條第五款規定「罰金：新臺幣一千元以上，以百元計算之」
    ，與修正前刑法第三十三條第五款規定「罰金：（銀元）一
    元以上」不同。比較新舊法結果，以舊法即行為時法較有利
    於被告，故依刑法第二條第一項前段規定，本案被告所犯之
    罪，其法定刑併科罰金部分，自應適用行為時之法律規定決
    定其罰金部分之法定刑。
  5.刑法第七十八條第一項、第二項原規定「假釋中因故意更犯
    罪，受有期徒刑以上刑之宣告者，撤銷其假釋。前項犯罪，
    其起訴及判決確定均在假釋期滿前者，於假釋期滿後六月以
    內，仍撤銷其假釋；其判決確定在假釋期滿後者，於確定後
    六月以內，撤銷之。」修正後刑法第七十八條第一項則規定
    「假釋中因故意更犯罪，受有期徒刑以上刑之宣告者，於判
    決確定後六月以內，撤銷其假釋。但假釋期滿逾三年者，不
    在此限。」本件被告於假釋中故意更犯本件販賣第一級毒品
    罪而受有期徒刑以上刑之宣告，依修正前刑法規定應撤銷其
    假釋，但被告於九十三年一月九日假釋期滿迄今已逾三年，
    依修正後刑法規定，自不得再撤銷假釋，故應以修正後規定
    較有利於被告。
  6.按刑法條文雖經修正，但若僅屬單純之文字修飾，或將實務
    見解或法理明文化，而不涉及刑罰之輕重、構成要件之變更
    ，或其他有利、不利於行為人之情形者，即無庸依刑法第二
    條第一項之規定比較新舊法，而應依一般法律適用原則，適
    用「裁判時法」處斷（最高法院九十五年十一月十七日第二
    十一次刑事庭會議決議意旨參照）。則刑法第五十九條雖由
    「犯罪之情狀可憫恕者，得酌量減輕其刑」，修正為「犯罪
    之情狀可憫恕，認科以最低度刑仍嫌過重者，得酌量減其刑
    」，此為法院就刑之酌減審認標準見解之明文化，自非屬法
    律之變更（最高法院九十五年度第八次刑事庭會議決議參照
    ）。且按修正前刑法第二十八條：「二人以上共同『實施』
    犯罪之行為者，皆為正犯。」與修正後同條：「二人以上共
    同『實行』犯罪之行為者，皆為正犯。」之規定，二者在用
    語上固有不同，惟其修法理由乃在原「實施」一詞之範圍，
    在解釋上是否包括「陰謀共同正犯」及「預備共同正犯」存
    有爭議，為杜爭議，明白宣示本條不包括「陰謀共同正犯」
    及「預備共同正犯」，但仍包括共謀共同正犯，乃將「實施
    」修正為「實行」，此觀諸立法理由說明即明，此部分法律
    修正後，既無有利、不利之情形，依前開說明，應適用裁判
    時，即修正後刑法第二十八條規定（最高法院九十六年度臺
    上字第八二七號判決意旨參照）。
  7.按修正後刑法第四十七條第一項規定「受徒刑之執行完畢，
    或一部之執行而赦免後，五年以內故意再犯有期徒刑以上之
    罪者，為累犯，加重本刑至二分之一。」，第四十九條則規
    定「累犯之規定，於前所犯罪在外國法院受裁判者，不適用
    之。」，與修正前刑法第四十七條規定「受有期徒刑之執行
    完畢，或受無期徒刑或有期徒刑一部之執行而赦免後，五年
    以內再犯有期徒刑以上之罪者，為累犯，加重本刑至二分之
    一。」，及修正前刑法第四十九條規定「累犯之規定，於前
    所犯罪依軍法或於外國法院受裁判者，不適用之。」不同。
    修正後刑法關於累犯之規定，其五年以內再犯之罪以故意犯
    為限，始應論以累犯，惟如前案係依軍法審判者，亦應論以
    累犯。修正前刑法關於累犯之規定，其五年以內再犯之罪以
    有期徒刑以上之罪（不分故意犯或過失犯），均應論以累犯
    ，惟如前案係依軍法審判者，則不應論以累犯，新舊法關於
    累犯之規定固亦有修正。惟本案被告前因違反毒品危害防制
    條例等案件，經本院分別判處有期徒刑一年、八月、七月，
    定應執行有期徒刑二年二月確定，入監執行後，於九十二年
    四月九日經假釋付保護管束，已於九十三年一月九日假釋期
    滿未經撤銷假釋而執行完畢等情，有臺灣高等法院被告前案
    紀錄表及臺灣臺中地方法院檢察署刑案資料查註紀錄表在卷
    可憑，其於五年以內故意再分別犯本案之販賣第一、二級毒
    品罪，不論依新舊法規定，均應論以累犯，比較新舊法結果
    ，亦無有利或不利之情形。依前述說明，本案就前揭累犯之
    部分，亦無適用修正後刑法第二條第一項之規定為比較新舊
    法適用之必要（參見最高法院九十五年度臺上字第五五八九
    號判決，亦同此旨），併予敘明。
  (二)查海洛因、甲基安非他命分別為毒品危害防制條例第二條第
    二項第一款、第二款所稱之第一級、第二級毒品，不得持有
    、販賣，被告竟持之分別以供販賣。故核被告所為，係犯毒
    品危害防制條例第四條第一項之販賣第一級毒品罪及同條第
    二項之販賣第二級毒品罪。
  (三)被告持有第一級毒品海洛因及持有第二級毒品甲基安非他命
    之低度行為，應各為販賣之高度行為所吸收，均不另論罪。
  (四)被告與前開成年男子間，就前揭販賣第一級毒品海洛因予證
    人丁炳志之犯行，有犯意聯絡及行為分擔，為共同正犯。
  (五)被告前揭先後多次販賣第一級毒品海洛因既遂及於九十三年
    九月二十三日著手販賣第一級毒品海洛因予證人丁炳志未遂
    之犯行，時間緊接，方法相同，觸犯構成要件相同之罪名，
    顯係基於概括犯意反覆為之，應依修正前刑法第五十六條連
    續犯之規定，論以一罪，其中被告前揭著手販賣第一級毒品
    海洛因未遂部分，仍應依修正前刑法第五十六條規定，與販
    賣第一級毒品既遂之行為，從一重論以一販賣第一級毒品既
    遂罪（最高法院二十四年上字第八○○號判例意旨參照）。
    又販賣第一級毒品之罪，其法定本刑死刑及無期徒刑部分，
    依修正前刑法第六十四條第一項及修正前刑法第六十五條第
    一項之規定，不得加重，僅就罰金刑部分加重其刑。又公訴
    意旨雖未論及被告前揭販賣第一級毒品海洛因予證人乙○○
    部分及於九十三年九月二十三日著手販賣第一級毒品海洛因
    予證人丁炳志未遂之犯行，惟上開部分與檢察官起訴被告販
    賣第一級毒品海洛因予證人丁炳志之犯行，有修正前連續犯
    之裁判上一罪關係，顯為起訴效力所及，本院自應併予審理
    ，附此敘明。
  (六)公訴意旨雖認被告以每次二千元之代價，連續十次各販賣第
    一級毒品海洛因一包予丁炳志，惟證人丁炳志於九十四年一
    月二十五日偵查時具結證稱：伊每次向被告丙○○購買海洛
    因一千元或二千元一小包等情（見九十三年度他字第七八號
    偵查卷九三頁），再觀之被告持有使用之00000000
    00號行動電話九十三年九月二十三日監聽譯文表，被告向
    為其交付海洛因之前開成年男子稱「休旅車那一個阿迪仔你
    知道嗎，就是上一次拿一千欠五百的那一個」（見九十三年
    度他字第二九一號偵查卷一一六頁），足見被告販賣海洛因
    予丁炳志有一千元，也有二千元之情形，本院採有利於被告
    之認定，即認定被告五次以一千元之代價，五次以二千元之
    代價，連續販賣海洛因予丁炳志。此認定與上開公訴意旨所
    述次數相同，僅價格不同，具有事實上同一之關係，故就該
    部分不另為無罪之諭知，附此說明。
  (七)被告前揭連續販賣第一級毒品犯行及販賣第二級毒品犯行間
    ，犯意各別，行為互殊，應予分論併罰。又被告前因違反毒
    品危害防制條例等案件，經本院分別判處有期徒刑一年、八
    月、七月，定應執行有期徒刑二年二月確定，入監執行後，
    於九十二年四月九日經假釋付保護管束，於九十三年一月九
    日假釋期滿迄今已逾三年，不得再撤銷假釋而執行完畢等情
    ，有臺灣高等法院被告前案紀錄表及臺灣臺中地方法院檢察
    署刑案資料查註紀錄表在卷可憑，其五年以內故意再分別犯
    本案之販賣第一、二級毒品罪，均為累犯，其中被告所犯前
    開販賣第二級毒品罪部分，除法定本刑為無期徒刑部分不得
    加重外，其餘部分應加重其刑；被告所犯販賣第一級毒品罪
    部分，其法定本刑為死刑或無期徒刑部分，依法不得加重其
    刑，其餘罰金刑部分遞加重其刑。
  (八)再販賣第一級毒品罪之法定本刑為死刑或無期徒刑，販賣第
    二級毒品罪之法定本刑則為七年以上有期徒刑，已如前述，
    被告雖有多次連續販賣第一級毒品海洛因及一次販賣第二級
    毒品之犯行，然其分別販賣第一、二級毒品所得分別僅二萬
    三千五百元、二千五百元，顯見犯罪所得不多，相對於長期
    大量販賣毒品之大毒梟而言，被告對社會治安及國民健康之
    危害較小，倘就販賣第一級毒品之犯行亦處以死刑或無期徒
    刑，就販賣第二級毒品之犯行亦處以七年以上有期徒刑，毋
    寧過重，且無從與前開大毒梟之惡行有所區隔，是其犯罪情
    狀相較於法定之重刑，在客觀上足以引起一般人之同情，情
    節尚堪憫恕，爰均依刑法第五十九條之規定，分別酌量減輕
    其刑，並先加重後減輕之。
四、原審經審理結果，認被告事證明確，予以論罪科刑，固非無
    見。惟查：(一)證人丁炳志、乙○○係撥打被告持有使用之0
    000000000號行動電話購買毒品，原審判決事實欄
    記載撥打被告0000000000號行動電話約定交易，
    即有錯誤。(二)被告販賣十次海洛因予丁炳志，價格有一千元
    或二千元之情形，原審判決認被告每次均以二千元之代價，
    販賣十次海洛因予丁炳志，尚有未合。(三)被告所犯前開販賣
    第二級毒品罪部分，法定本刑為無期徒刑部分不得加重，原
    審判決認被告所犯前開販賣第二級毒品罪部分，應依刑法第
    四十七條第一項之規定加重其刑，容有未洽。被告上訴意旨
    猶執前詞，指摘原審判決不當，並無理由，惟原審判決既有
    上開可議之處，即屬無可維持，自應由本院予以撤銷改判。
    爰審酌被告前因違反毒品危害防制條例等案件，經法院判處
    應執行有期徒刑二年二月確定之刑事犯罪紀錄，有如前述，
    堪認其素行非佳，並斟酌被告本案連續販賣第一級毒品海洛
    因及販賣第二級毒品甲基安非他命之犯行，除足以使購買施
    用者導致精神障礙、性格異常，甚至造成生命危險之生理成
    癮性及心理依賴性，戕害國民身心健康，危害社會治安，惡
    性非輕外，且其年輕力壯，不思以正當途徑合法掙取金錢，
    圖以販賣第一、二級毒品以獲取利潤，再兼衡酌被告犯後仍
    飾詞卸責、未見悔意，及其犯罪動機、目的、手段、販賣第
    一、二級毒品之次數、價格等一切情狀，分別量處如主文第
    二項所示之刑，並依修正前第五十一條第五款之規定，定其
    應執行刑，以示懲儆。
五、扣案之海洛因一包（淨重一點二六公克、包裝重○點二二公
    克）、甲基安非他命二包（含包裝合計二點一公克），分別
    為毒品危害防制條例第二條第二項第一款、第二款規定之第
    一、二級毒品，該等毒品與外包裝間難以析離（可參考法務
    部調查局93年3月19日調科壹字第09300113060號函），故應
    依毒品危害防制條例第十八條第一項前段之規定，不問屬於
    犯人與否，均沒收銷燬之。又毒品危害防制條例第十九條第
    一項有關沒收之規定，係刑法第三十八條第一項第二款、第
    三項之特別規定，採義務沒收主義，故供犯該項所列之罪所
    用之物，如屬於犯人所有者，自應予沒收。從而，被告本案
    販賣第一級毒品海洛因所得合計二萬三千五百元（證人丁炳
    志部分一萬五千元、證人乙○○部分八千五百元），及販賣
    第二級毒品甲基安非他命所得二千五百元，分別為被告販賣
    第一、二級毒品所得之財物，合計為二萬六千元，應依同條
    例第十九條第一項規定宣告沒收，如全部或一部不能沒收時
    ，以其財產抵償之。至未扣案之0000000000號行
    動電話，固堪認係屬被告持有使用充為販賣本案毒品之聯絡
    電話，有如前述，惟無積極證據證明係屬被告所有，自無從
    宣告沒收。另扣案之證人乙○○所有供其施用甲基安非他命
    所用之吸食器一組、吸管一支，及扣案之丁炳志所有供施用
    海洛因所用之注射針筒二支，均無積極證據證明與本案犯罪
    有關，亦自無從為沒收之諭知。
據上論結，應依刑事訴訟法第三百六十九條第一項前段、第三百
六十四條、第二百九十九條第一項前段，毒品危害防制條例第四
條第一項、第二項、第十八條第一項前段、第十九條第一項，刑
法第二條第一項，第十一條、第二十八條、（修正前）第五十六
條、第四十七條第一項、第五十九條、（修正前）刑法第五十一
條第五款，判決如主文。
本案經檢察官甲○○到庭執行職務。
中    華    民    國    97    年    7     月    9     日
            刑事第八庭  審判長法  官  羅  得  村
                              法  官  劉  榮  服
                              法  官  張  靜  琪
上列正本證明與原本無異。
如不服本判決應於收受送達後十日內向本院提出上訴書狀，其未
敘述上訴之理由者並得於提起上訴後十日內向本院補提理由書（
須附繕本）。
                              書記官  陳  俞  豪
中    華    民    國    97    年    7     月    9     日
附錄論罪科刑法條：
毒品危害防制條例第四條第一項、第二項：
製造、運輸、販賣第一級毒品者，處死刑或無期徒刑；處無期徒
刑者，得併科新臺幣一千萬元以下罰金。
製造、運輸、販賣第二級毒品者，處無期徒刑或七年以上有期徒
刑，得併科新臺幣七百萬元以下罰金。


司法院資訊處製作；財團法人民間司法改革基金會備份。
